臺灣高等法院民事判決
108年度重上字第164號
上  訴  人  張美麗
訴訟代理人  何家怡律師
被 上 訴人  胡麗華
訴訟代理人  簡榮宗律師
            黃翊華律師
上列當事人間請求確認抵押債權不存在事件，上訴人對於中華民
國107年11月5日臺灣臺北地方法院106年度重訴字第1445號第一
審判決提起上訴，本院於109年3月31日言詞辯論終結，判決如下
：
    主      文
原判決關於（一）確認上訴人對被上訴人如附表所示之抵押權所
擔保之債權逾新臺幣伍佰零玖萬伍仟捌佰玖拾元及自民國九十一
年十二月四日起至民國一百零六年六月二十一日止之法定遲延利
息不存在部分及（二）駁回上訴人後開第二項之訴部分，及該部
分假執行之聲請，暨訴訟費用之裁判均廢棄。
上開廢棄（一）部分，被上訴人在第一審之訴駁回；（二）部分
，被上訴人應給付上訴人新臺幣壹仟肆佰玖拾萬肆仟壹佰壹拾元
，及自民國一百零六年六月二十二日起至清償日止，按年息百分
之五計算之利息。
其餘上訴駁回。
第一、二審訴訟費用，由被上訴人負擔百分之七十五，餘由上訴
人負擔。
本判決所命給付部分，於上訴人以新臺幣肆佰玖拾柒萬元供擔保
後得假執行，但被上訴人如以新臺幣壹仟肆佰玖拾萬肆仟壹佰壹
拾元預供擔保，得免為假執行。
    事實及理由
一、被上訴人主張：訴外人即伊之夫甲○○（以下逕稱其名）於民
    國85年間負有龐大債務，其債權人見伊名下有財產，即要求
    夫債妻償，伊不勝其擾，因上訴人為伊之友人，伊為免遭甲
    ○○之債權人騷擾，遂於86年12月5日就名下所有坐落臺北市○
    ○區○○段○○段○0000號建物即門牌號碼為臺北市○○區○○路00○0
    0號、○○街79、81、83號房屋地下二層建物、權利範圍全部
    （下稱系爭建物）設定債權額新臺幣（下同）2,000萬元（
    下稱系爭抵押債權）之如附表所示抵押權（下稱系爭抵押權
    ）予上訴人，但兩造間並無任何債權債務關係存在。嗣伊於
    102年4月29日依與訴外人李健生之協議，將系爭建物所有權
    移轉登記予訴外人李俊毅，因時日過久，遺忘曾設定系爭抵
    押權。直至106年6月間，系爭建物遭上訴人聲請強制執行，
    伊始發現系爭抵押權登記存在。而系爭抵押權關於利息、遲
    延利息、違約金俱未記載，與一般借貸有異，且上訴人未曾
    交付系爭抵押債權之本金予伊，系爭抵押債權並未成立，系
    爭抵押權之設定係基於通謀虛偽意思表示。雖上訴人提出匯
    款單，但該匯款單之收款人為甲○○，與伊無涉，況甲○○亦未
    收到該匯款款項。退步言，縱認兩造確於79年11月5日、80
    年8月2日或於86年12月4成立消費借貸契約，距今已逾20年
    ，上訴人之借款返還請求權債權業已罹於時效，上訴人至多
    僅得請求聲請強制執行前5年之遲延利息等語，爰求為確認
    系爭抵押債權不存在。
二、上訴人則以：被上訴人係請求過去之法律關係，無確認利益
    ，又被上訴人稱系爭抵押債權為通謀虛偽意思表示，應就此
    負舉證責任。被上訴人知悉拍賣抵押物過程，卻未於執行程
    序中對伊之債權提出異議，足見系爭抵押債權存在。而抵押
    權是否登記遲延利息，與抵押債權存否係屬二事。再者，被
    上訴人夫妻於70、80年代經營生意，資金需求甚大，常向伊
    及李健生借款，被上訴人於79年11月15日、80年8月2 日向
    伊借款各1,000萬元，共計2,000萬元。雖匯款單（下稱系爭
    匯款單）上載收款人為甲○○，但伊係依被上訴人指示匯款。
    因被上訴人久未清償，兩造乃於於86年12月4日結算確認2,0
    00萬元，簽署借據，並設定系爭抵押權以為擔保，約定於91
    年12月3日清償，故伊匯款至甲○○帳戶，即為依被上訴人指
    示之借貸金錢交付，兩造於86年12月4日就前開債務再次重
    新協議並約定86年12月4日之借貸契約，且設定系爭抵押權
    以為擔保，並不影響兩造間借貸意思表示，則系爭抵押權擔
    保之債權應及於86年12月4日結算確認之借貸契約，無通謀
    虛偽表示之情事等語置辯。並於原審提起反訴主張：被上訴
    人積欠伊系爭抵押債權2,000萬元借款遲未清償，伊遂於105
    年間聲請拍賣系爭建物，系爭建物拍定金額為1,100萬元，
    伊已將該筆款項依法先抵充自91年12月4日起至102年12月3
    日止之法定遲延利息，被上訴人尚有本金債權2,000萬元及
    自102年12月4日起至清償日止之遲延利息尚未給付，為此，
    爰依民法第478條規定，求為命被上訴人給付2,000萬元，及
    自102年12月4日起至清償日止，按週年利率5%計算之利息。
三、原審為上訴人全部敗訴之判決，上訴人聲明不服，提起上訴
    ，上訴聲明：（一）原判決關於⒈確認債權不存在部分及⒉駁
    回其後開第三項之訴部分，均廢棄。（二）上開廢棄⒈部分
    ，被上訴人在第一審之訴駁回。（三）被上訴人應給付上訴
    人2,000萬元，及自102年12月4日起至清償日止，按週年利
    率5%計算之利息。（四）第㈢項聲明，願供擔保請准宣告假
    執行。被上訴人答辯聲明：（一）上訴駁回。（二）如受不
    利判決，願供擔保請准宣告免為假執行。
四、兩造不爭執事項（見本院卷第98、99頁）
  ㈠系爭建物原登記為被上訴人所有，被上訴人於86年12月4日就
    系爭建物設定債權額2,000萬元之系爭抵押權予上訴人，存
    續期間自86年12月4日至91年12月3日，清償日期91年12月3
    日，收件字號為86年萬華字第00000-0號（見原審卷第6至10
    頁）。
  ㈡被上訴人於102年4月29日將系爭建物所有權移轉登記予李俊
    毅，斯時系爭抵押權尚未塗銷。
  ㈢上訴人於105年2月19日聲請拍賣系爭建物，經臺灣臺北地方
    法院（下稱臺北地院）於105年3月28日以105年度司拍字第7
    4號裁定准予拍賣，並於105年4月28日確定，上訴人遂執上
    開裁定為執行名義，於105年7月27日聲請強制執行系爭建物
    ，嗣於106年6月21日由上訴人承受系爭建物，於106年8月15
    日執行點交完畢。
五、茲就兩造之爭點及本院之判斷，分述如下：
  ㈠本件確認之訴標的是否為過去之法律關係？被上訴人提起本
    件確認之訴有無確認利益？
    按確認法律關係之訴，非原告有即受確認判決之法律上利益
    者，不得提起之；確認證書真偽或為法律關係基礎事實存否
    之訴，亦同，民事訴訟法第247條第1項定有明文。又所謂即
    受確認判決之法律上利益，係指法律關係之存否不明確，原
    告主觀上認其在法律上之地位有不安之狀態存在，且此種不
    安之狀態，能以確認判決將之除去者而言（最高法院52年台
    上字第1240號判例要旨參照）。查本件被上訴人主張系爭抵
    押權所擔保之系爭抵押債權不存在，惟上訴人否認系爭抵押
    債權不存在，是兩造間是否有系爭抵押債權存在乙節尚屬不
    明確，並致被上訴人於法律上地位有不安之狀態存在，且該
    不安之狀態得以本件確認判決除去之；揆諸上揭法律規定及
    判例意旨，應認被上訴人於本件有提起確認訴訟之法律上利
    益。上訴人雖辯稱臺北地院105年度司執字第81946號拍賣抵
    押物事件（下稱系爭執行事件），業經執行完畢，並核發系
    爭建物之不動產權利移轉證書，及塗銷系爭抵押權登記，故
    被上訴人起訴確認系爭抵押權所擔保之債權不存在，因執行
    標的已經不存在，並無法達到以確認判決而將不安之法律狀
    態回復，顯然並無即受確認判決之法律上利益云云，惟被上
    訴人係確認系爭抵押「債權」不存在，並非確認系爭「抵押
    權」不存在，況且上訴人亦主張系爭抵押債權之2,000萬元
    本金及自102年12月4日起算之遲延利息尚未清償等語，亦即
    上訴人主張系爭抵押債權未受滿足清償而仍存在，此與系爭
    抵押權是否業經塗銷無關，上訴人前開所辯，顯不足取。
　㈡系爭抵押債權是否存在？
  ⒈按「稱消費借貸者，謂當事人一方移轉金錢或其他代替物之
    所有權於他方，而約定他方以種類、品質、數量相同之物返
    還之契約。」、「利息或其他報償，應於契約所定期限支付
    之」，民法第474條1項、第477條前段分別定有明文。又金
    錢借貸契約，固屬要物契約，應由貸與人就交付金錢之事實
    負舉證之責，但若貸與人提出之借用證內，經載明借款額，
    當日親收足訖無訛者，要應解為貸與人就要物性之具備，已
    盡舉證責任（最高法院69年台上字第3546號判例要旨參照）
    。次按，「稱普通抵押權者，謂債權人對於債務人或第三人
    不移轉占有而供其債權擔保之不動產，得就該不動產賣得價
    金優先受償之權。」，民法第860條定有明文，是在一般抵
    押，必先有被擔保之債權存在，而後抵押權始得成立。又「
    當事人互相表示意思一致者，無論其為明示或默示，契約即
    為成立。」，民法第153條第1項定有明文，是借貸契約有效
    成立後，本於契約自由之原則，當事人非不得於事後約定予
    以變更履行期限、附加擔保、變更利息之約定或條件等。準
    此，兩造間成立消費借貸契約後，將多筆借款債權，重新確
    認為1筆總債權金額，並約定清償期，而後設定抵押權，自
    無違抵押權之從屬性。
　⒉上訴人主張被上訴人於79年11月15日、80年8月2日向其借款
    各1,000萬元，共計2,000萬元，其乃依被上訴人指示從彰化
    商業銀行匯款至被上訴人配偶甲○○合作金庫商業銀行三重分
    行（下稱合庫三重分行）第0000000000000號帳戶，因被上
    訴人久未清償，兩造乃於86年12月4日結算確認2,000萬元借
    款債權，並設定系爭抵押權以為擔保乙情，有他項權利證明
    書、系爭抵押權設定契約書及「其他特約事項」（下稱「其
    他特約事項」）、系爭匯款單為憑（見原審卷第6至10、62
    頁），而合庫三重分行雖於109年2月13日函覆本院甲○○前述
    帳戶於79年及80年間無交易明細資料等語（見本院卷第203
    、205頁），然可能年代久遠，資料未完整保留，且「其他
    特約事項」第1條約定:「立約書人債務人乙○○為擔保對債權
    人丙○○在抵押權設定契約書所定之債權金額本金新台幣貳仟
    萬元正…特提供前列房地標示為設定登記保障其債權人之債
    權權益。且確實收到全數金額無誤。」等語（見原審卷第9
    頁），堪認被上訴人於設定系爭抵押權時業已確認確實有收
    到全數金額2,000萬元。再參酌「其他特約事項」第10條約
    定:「立約人到期不能清償債務時，債權人得依據前項特別
    授權處分擔保物，將其所得款項除清償還債務本息外…如有
    不足當由立約人負責補足…」及第12條約定：「交付利息日
    期：於每月頭交付利息一次…」等語（見原審卷第10頁），
    足認上訴人除有交付2,000萬元所有權給被上訴人處分外，
    兩造並約定被上訴人應返還上訴人2,000萬元及利息，符合
    民法第474條1項借貸契約之規定，亦堪認兩造間有消費借貸
    之合意。
　⒊復有證人李健生於原審具結證稱：伊與上訴人是同居人關係
    ，兩個孩子的父母。伊與被上訴人只是朋友關係。被上訴人
    向上訴人與伊都有借很多錢，被上訴人與甲○○夫婦約80年前
    後時常常晚上到伊家調頭寸，說隨時都會來還款，匯款帳戶
    都是他們指定的，有說要付利息但最後沒給。被上訴人設定
    系爭抵押權予上訴人，就是為擔保系爭匯款單之債務，因被
    上訴人於80年左右向上訴人借了2000萬元，被上訴人指定匯
    到甲○○帳戶，被上訴人一直沒還款，就用設定抵押權來安頓
    上訴人等語（見原審卷第89至91頁），及上訴人於原審行當
    事人訊問時陳稱：原審卷第7、8頁抵押權設定契約書是被上
    訴人設定抵押給伊，在成都路的地下室簽訂的。第9頁「其
    他特約事項」也是一起寫的，寫2000萬元是被上訴人欠伊錢
    ，所以用系爭建物設定系爭抵押權給伊。因被上訴人夫妻約
    79、80年間缺資金，又是很要好的朋友，所以就來向伊及李
    健生調度資金，一直求，說要讓他們過關，不然生意沒辦法
    作，說很快就會還錢，後來被上訴人有指定什麼時候匯款給
    他，匯款帳戶也是他們提供的，伊就匯款給甲○○，但被上訴
    人夫妻開給伊等的票一直跳票，也沒辦法兌現，伊後來覺得
    不對勁，就找他們講，至少要給伊什麼，畢竟是一大筆數目
    ，所以被上訴人就在86年設定系爭建物給伊，系爭抵押權擔
    保的就是甲○○、被上訴人向伊借的2000萬元借款，2000萬元
    是分兩次借，約在70多年的時候，大概79、80年間，時間已
    經過很久等語（見原審卷第92頁）。互核大致相符，應堪採
    信。而證人李健生與上訴人，雖有時陳述是被上訴人夫妻向
    上訴人借款2,000萬元等語，然「其他特約事項」已明白載
    明系爭抵押債權債務關係存在於兩造間，足認確實是被上訴
    人向上訴人借款2,000萬元。
　⒋證人甲○○雖於本院具結證稱：上訴人是伊股東李健生的太太
    ，伊沒有向上訴人借款2,000萬元，是李健生投資伊電動玩
    具的股金。兩造是朋友而已，沒有金錢往來。伊與李健生彼
    此都有欠來欠去，到現在都不清楚。伊不知道系爭抵押權設
    定乙事，因被上訴人很多事情也不願意告訴伊。伊不曉得上
    訴人匯款2,000萬元之目的，沒有看過系爭抵押權設定契約
    書及「其他約定事項」，被上訴人也不告訴伊，伊也不知道
    ，伊沒有在79或80年間協同被上訴人一起到李健生家中向李
    健生跟上訴人借款等語（見本院卷第143至147頁），是證人
    甲○○並不清楚系爭抵押權乙事，亦不清楚上訴人匯款2,000
    萬元之目的，被上訴人有很多事情未告訴證人甲○○，是證人
    甲○○證述兩造間沒有金錢往來及上訴人匯款2,000萬元是繳
    納李健生投資渠電動玩具之股金，彼此互欠款項等節，亦前
    後矛盾，即不足以憑採。
　⒌綜上以觀，上訴人主張兩造於86年12月4日結算確認舊有債務
    之借貸意思表示合致，合意變更約定清償日期為91年12月3
    日，並簽署系爭抵押權設定契約書及「其他特約事項」乙情
    ，可以採信，足認兩造合意以86年12月4日確認舊有借款債
    務存在並變更清償日期，且為此設定系爭抵押權，因兩造於
    86年12月4日有合意變更舊有借款債務之清償期等內容，故
    系爭抵押權登記系爭抵押債權存續期間為86年12月4日至91
    年12月3日，不影響系爭抵押債權之同一性，而上訴人於聲
    請裁定拍賣系爭抵押物時書狀雖記載：被上訴人於86年12月
    4日向上訴人借款2,000萬元，約定91年12月3日償還等語，
    固經本院調閱臺北地院105年度司拍字第74號卷查明屬實，
    然上訴人主張此係受其委任撰寫聲請書狀之人員便宜行事說
    明債務，其並非法律專業人士、對委任人撰寫內容無從詳查
    確認等語，衡情亦屬可採信。況且被上訴人既與上訴人於86
    年12月4日再次約定協議2000萬元借貸契約，並表明確實收
    到2,000萬元，縱使系爭匯款單是上訴人與甲○○間之債務關
    係（僅係假設，並非矛盾），則兩造間於86年12月4日因債
    之更改成立新債務，從而就此債務為抵押權擔保設定之約定
    ，亦無所謂欠缺債權存在之要件。從而，足認上訴人對被上
    訴人之2,000萬元債權確實存在，且為系爭抵押權擔保之範
    圍。
  ㈢被上訴人為時效抗辯拒絕清償，有無理由？
  ⒈按「請求權，因十五年間不行使而消滅。但法律所定期間較
    短者，依其規定。」；「利息、紅利、租金、贍養費、退職
    金及其他一年或不及一年之定期給付債權，其各期給付請求
    權，因五年間不行使而消滅。」，民法第125條、第126條分
    別定有明文。次按，消滅時效，自請求權可行使時起算；消
    滅時效，因起訴而中斷；開始執行行為或聲請強制執行，與
    起訴有同一效力，民法第128條前段、第129條第1項第3款、
    第2項第5款分別定有明文。
　⒉查兩造就系爭抵押債權，重新約定清償期為91年12月3日，距
    離上訴人於105年7月27日持臺北地院105年度司拍字第74號
    拍賣抵押物裁定聲請強制執行時，尚未逾15年，是上訴人之
    系爭抵押債權之借款返還請求權尚未罹於時效。惟系爭抵押
    債權之利息請求權時效期間為5年，是自105年7月27日前5年
    即100年5月28日以前之利息，已罹於時效，被上訴人為時效
    抗辯，自屬有據，上訴人雖主張被上訴人在其106年6月21日
    承受而受償（見不爭執事項之㈢）前，被上訴人未為時效抗
    辯，不得再行抗辯云云，然無論聲請拍賣抵押物裁定事件或
    執行拍賣抵押物事件，均屬非訟程序，非訟法院或執行法院
    均無從審酌時效是否消滅，仍須由被上訴人提起本件民事訴
    訟程序以為時效抗辯，故上訴人前開主張，即非可取，因此
    ，上訴人僅得請求自105年7月27日前5年即自100年5月28日
    起計算之遲延利息。　
  ㈣上訴人主張其所受領之拍賣款項1,000萬元係用於抵充自91年
    12月4日起至102年12月3日止遲延利息1,000萬元，有無理由
    ？
　⒈按「除契約另有約定外，抵押權所擔保者，為原債權、利息
    、遲延利息及實行抵押權之費用，此為民法第861條所明定
    ，又金錢債務雖未約定利息，債權人依同法第233條第1項規
    定，仍得請求遲延利息，因之，遲延利息無須登記即為抵押
    權效力所及，抵押權人自得就抵押物行使優先受償之權利。
    至他項權利證明書上所載『遲延利息，無』，倘當事人之真意
    非在免除遲延利息之負擔，而僅係無遲延利息之利率約定時
    ，依上述說明，遲延利息自仍屬抵押權擔保之範圍。」（最
    高法院77年度台抗字第131號裁判要旨參照）。查系爭抵押
    權雖登記「利息、遲延利息、違約金：無」，此有他項權利
    證明書可證（見原審卷第6頁），然「其他特約事項」第10
    條約定:「立約人到期不能清償債務時，債權人得依據前項
    特別授權處分擔保物，將其所得款項除清償還債務本息外，
    並清償遲延利息、違約金及其他費用…」及第12條約定：「
    交付利息日期：於每月頭交付利息一次…」等語（見原審卷
    第10頁），證人李健生亦證述被上訴人有說利息照算等語（
    見原審卷第90頁反面），是堪認兩造當事人之真意非在免除
    遲延利息之負擔，而僅係無遲延利息之利率約定時，依上述
    說明，遲延利息自仍屬抵押權擔保之範圍。因此，上訴人主
    張系爭抵押權及於法定遲延利息，即屬有據。
　⒉按「清償人所提出之給付，應先抵充費用，次充利息，次充
    原本。」，民法第323條前段定有明文。又「以抵押權、質
    權或留置權擔保之請求權，雖經時效消滅，債權人仍得就其
    抵押物、質物或留置物取償。」、「前項規定，於利息及其
    他定期給付之各期給付請求權，經時效消滅者，不適用之。
    」，民法第145條亦定有明文，其立法意旨為「對於利息及
    其他定期給付之各期給付請求權，苟其時效已經消滅，則不
    得適用在擔保物上行使權利之規定。蓋以此種債權，本可從
    速請求履行，不應使經久而不確定也。」，是利息債權罹於
    消滅時效，亦不得就抵押物取償。再按，於債權人聲明承受
    並主張債權抵繳者，其清償日應以拍定日，即承受日為準。
　⒊查系爭建物拍定金額為1,100萬元，而上訴人於106年6月21日
    以債權人承受系爭建物，並以系爭抵押債權抵繳乙情，業經
    本院調閱系爭執行事件卷宗查明無訛。又拍定金額1,100萬
    元應先抵充利息，至於上訴人於系爭執行事件所支出之費用
    ，上訴人未為主張及舉證，應由上訴人另行聲請確定執行費
    用額後，另行對被上訴人行使權利，而上訴人得請求自105
    年7月27日前5年即自100年5月28日起計算之遲延利息，已如
    前述，是105年7月27日前5年之利息為500萬元（本金2,000
    萬元×5%×5年＝500萬元），加上105年7月27日至清償日即上
    訴人承受日106年6月21日共330天之利息為904,110元（本金
    2,000萬元×5%×330/365＝904,110元，元以下四捨五入），以
    上遲延利息共計5,904,110元，則清償1,100萬元先抵充利息
    5,904,110元後，僅餘5,095,890元，再以之抵充本金2,000
    萬元後，被上訴人尚餘本金14,904,110元（2,000萬－5,095,
    890元＝14,904,110元），及自106年6月22日起算之法定遲延
    利息未清償。
  ㈤據上所陳，被上訴人請求確認系爭抵押債權於本金5,095,890
    元，及自91年12月4日起至106年6月21日止之法定遲延利息
    範圍內不存在，為有理由，逾此部分，為無理由。又上訴人
    依民法第478條規定，請求被上訴人返還借款本金14,904,11
    0元，及自106年6月22日起算之法定遲延利息，為有理由，
    逾此部分，即屬無據。
六、綜上所述，被上訴人請求確認系爭抵押債權於本金5,095,89
    0元，及自91年12月4日起至106年6月21日止之法定遲延利息
    範圍內不存在部分，為有理由，逾此部分，即屬無據；上訴
    人於原審提起反訴，依民法第478條規定，請求被上訴人返
    還借款本金14,904,110元，及自106年6月22日起至清償日止
    ，按年息5%計算之利息部分，為有理由，應予准許；逾此部
    分之請求，為無理由，不應准許。從而原審就上開不應准許
    即被上訴人請求確認系爭抵押債權於14,904,110元本息範圍
    內不存在；及應准許部分即上訴人請求14,904,110元本息，
    為上訴人敗訴之判決，尚有未洽，上訴論旨指摘原判決此部
    分不當，求予廢棄改判，為有理由，爰由本院廢棄改判如主
    文第二項所示。至於被上訴人之請求應准許部分即確認系爭
    抵押債權於5,095,890元及前述遲延利息範圍內不存在部分
    ；及上訴人請求5,095,890元及遲延利息部分，原審為上訴
    人敗訴之判決，並駁回其假執行之聲請，經核並無不合，上
    訴意旨指摘原判決此部分不當，求予廢棄改判，為無理由，
    應駁回此部分之上訴。又上訴人請求給付勝訴部分，兩造均
    陳明願供擔保宣告准免假執行，經核均無不合，爰分別酌定
    相當擔保金額准許之。
七、本件事證已臻明確，兩造其餘之攻擊或防禦方法及所用之證
    據，經本院斟酌後，認為均不足以影響本判決之結果，爰不
    逐一論列，附此敘明。
八、據上論結，本件上訴為一部有理由、一部無理由，判決如主
    文。　　
中　　華　　民　　國　　109 　年　　4 　　月　　28　　日
                  民事第十七庭  
                        審判長法  官   黃雯惠
                              法  官   林佑珊
                              法  官   賴秀蘭
正本係照原本作成。
如不服本判決，應於收受送達後20日內向本院提出上訴書狀，其
未表明上訴理由者，應於提出上訴後20日內向本院補提理由書狀
（均須按他造當事人之人數附繕本）上訴時應提出委任律師或具
有律師資格之人之委任狀；委任有律師資格者，另應附具律師資
格證書及釋明委任人與受任人有民事訴訟法第466 條之1第1項但
書或第2項（詳附註）所定關係之釋明文書影本。如委任律師提
起上訴者，應一併繳納上訴審裁判費。
中　　華　　民　　國　　109 　年　　4 　　月　　29　　日
                              書記官   林淑貞
附註：
民事訴訟法第466條之1（第1項、第2項）：
對於第二審判決上訴，上訴人應委任律師為訴訟代理人。但上訴
人或其法定代理人具有律師資格者，不在此限。
上訴人之配偶、三親等內之血親、二親等內之姻親，或上訴人為
法人、中央或地方機關時，其所屬專任人員具有律師資格並經法
院認為適當者，亦得為第三審訴訟代理人。　　
附表：
以臺北市建成地政事務所86年萬華字第00000-0號收件，於民國86年12月5日設定登記之普通抵押權  標   的   物 登  記  內  容 臺北市○○區○○段○○段○0000號建物（門牌號碼臺北市○○區○○路00○00號、○○街79、81、83號房屋地下二層建物），權利範圍全部 債權人：丙○○ 登記日期：86年12月5日 權利種類：抵押權 擔保債權總金額：2,000萬元存續期間：86年12月4日至91            年12月3日 清償日期：91年12月3日 利息、遲延利息、違約金：無 債務人：乙○○ 設定權利範圍：所有權全部